【裁判字號】    98,訴緝,70
【裁判日期】    980430
【裁判案由】    偽造文書等
【裁判全文】
臺灣臺北地方法院刑事判決              98年度訴緝字第70號
公  訴  人  臺灣臺北地方法院檢察署檢察官
被      告  甲○○
                    （現於臺灣基隆監獄另案執行中）
上列被告因偽造文書等案件，經檢察官提起公訴（97年度偵字第
19893 號），嗣經被告於準備程序中就被訴事實為有罪之陳述，
經本院合議庭裁定由受命法官獨任進行簡式審判程序，判決如下
：
    主  文
甲○○共同行使偽造公文書，足以生損害於公眾及他人，累犯，
處有期徒刑貳年貳月。扣案之偽造「臺北地方法院地檢署監管科
」及「臺北地檢署監管科收據」文件上之「臺灣臺北地方法院檢
察署印」公印文共陸枚、「劉敬哲」署押壹枚，及偽造之「臺灣
臺北地方法院檢察署印」印章壹枚，均沒收。
    事  實
一、甲○○前於民國94年間因施用毒品案件，經臺灣基隆地方法
    院以94年度易字第152 號判處有期徒刑6 月確定，於95年7
    月8 日入監執行完畢。詎仍不知悔改，其與徐銘淇（徐銘淇
    部分業經本院判決有罪在案）圖以執法機關強制凍結人民財
    產為由，誆騙他人交付財物，據此牟取不法之利益，竟共同
    意圖為自己不法之所有，基於行使偽造公文書及詐欺取財等
    犯意聯絡，先由其他所屬詐騙集團成員，自96年12月25日上
    午9 時許起，接續撥打乙○○位於臺北市○○○路○段住處
    之電話，向乙○○佯稱其已遭他人冒用名義請領國民身分證
    及開立銀行帳戶，且該帳戶內有大筆可疑資金，即將凍結全
    數銀行帳戶，必須於48小時內處理，方有刑事免責權。該詐
    欺集團成員並以電話聯繫徐銘淇後，指示其至乙○○上開住
    處附近某便利商店內，先行收取由詐欺集團所傳真偽造之「
    臺北地方法院地檢署監管科」及「臺北地檢署監管科收據」
    公文書各1 張，並將備用偽造之「臺灣臺北地方法院檢察署
    印」公印信蓋用於上而偽造公印文，由徐銘淇開車搭載甲○
    ○持上開偽造之「臺北地方法院地檢署監管科」、「臺北地
    檢署監管科收據」等公文書，接續於96年12月25日下午、12
    月26日中午及下午、12月27日中午等時間，前往乙○○上開
    住處，由甲○○出面每次交付上開偽造公文書各1 紙予乙○
    ○而行使之，藉此取信於乙○○，致乙○○因此陷於錯誤，
    分別交付新臺幣（下同）120 萬元、150 萬元、150 萬元、
    130 萬元予甲○○。渠等為取信於乙○○，並由徐銘淇於96
    年12月26日所交付偽造之「臺北地方法院檢察署監管科收據
    （申請日期為96年12月26日）」上，偽簽「劉敬哲」之署名
    1 枚於其上，由甲○○將之交予乙○○而行使之，均足以生
    損害於劉敬哲及臺灣臺北地方法院檢察署職務執行之正確性
    、司法文書之公信力。嗣於96年12月28日，詐欺集團成員又
    傳真陽信商業銀行四維分行之帳號（000000000000）要求乙
    ○○匯款80萬元，乙○○發覺有異，始知受騙。事後經警方
    將乙○○所持之上開偽造公文書送請內政部警政署刑事警察
    局鑑驗，經比對結果，發現留有甲○○、徐銘淇之指紋，始
    查悉上情。
二、案經乙○○訴由內政部警政署刑事警察局移送臺灣臺北地方
    法院檢察署檢察官偵查起訴。
    理  由
一、本件被告甲○○所犯非死刑、無期徒刑或最輕本刑有期徒刑
    3 年以上之罪，亦非高等法院管轄第一審案件，被告於本院
    準備程序中就被訴事實為有罪之陳述，經本院告知被告簡式
    審判程序之旨，並聽取檢察官、被告之意見後，本院裁定進
    行簡式審判程序，是本件之證據調查，依刑事訴訟法第273
    條之2 規定，不受同法第159 條第1 項、第161 條之2 、第
    16 1條之3 、第163 條之1 及第164 條至第170 條規定之限
    制，合先敘明。
二、上揭犯罪事實，業據被告於本院審理中供承不諱，核與告訴
    人乙○○及告訴人之女林惠瑤於警詢時指訴之情節相符，並
    有共同被告徐銘淇於偵查中及本院訊問時之供述可佐；又警
    方於告訴人所持偽造之「臺北地方法院地檢署監管科」、「
    臺北地檢署監管科收據」公文書上，經送鑑採集指紋發現其
    上有被告與徐銘淇之指紋，此有內政部警政署刑事警察局97
    年1 月14日及1 月17日之鑑驗書附卷可稽。此外，復有告訴
    人之日盛商業銀行（帳號00000000000000）、遠東商業銀行
    （帳號00000000000000）帳戶之存摺影本、陽信銀行四維分
    行傳真帳號、門號0000000000號及0000000000號於96年12月
    25日至同年月27日之通聯紀錄、告訴人住處電梯監視器影像
    照片等在卷可參，及扣案之「臺北地方法院地檢署監管科」
    、「臺北地檢署監管科收據」偽造公文書共8 張可資佐憑，
    足認被告之任意性自白核與事實相符。本案事證明確，被告
    前揭犯行洵堪認定，應予依法論科。
三、論罪科刑部分：
（一）按刑法所謂公印，係指公署或公務員職務上所使用之印信
      而言，又所謂公印或公印文，係專指表示公署或公務員資
      格之印信而言，即俗稱大印與小官印及其印文（最高法院
      22年上字第1904號及69年台上字第693 號判例參照）。又
      刑法上所稱之「公文書」，係指公務員職務上製作之文書
      ，與其上有無使用「公印」無涉；若由形式上觀察，文書
      之製作人為公務員，且文書之內容係就公務員職務上之事
      項所製作，即令該偽造之公文書上所載製作名義機關不存
      在，或該文書所載之內容並非該管公務員職務上所管轄，
      然社會上一般人既無法辨識而仍有誤信為真正之危險，仍
      難謂非公文書。本件偽造之「臺北地方法院地檢署監管科
      」、「臺北地檢署監管科收據」文件，形式上已表明係臺
      北地方法院檢察署所出具，其內容又係關於刑事案件之偵
      辦情形，自有表彰該公署公務員本於職務而製作之意，縱
      臺北地方法院檢察署內部並無「監管科」單位，該文書所
      載製作名義人檢察官「王文和」亦係虛構，然依前揭說明
      ，仍屬公文書無誤。
（二）核被告甲○○所為，分別係犯刑法第216 條、第211 條之
      行使偽造公文書罪、刑法第339 第1 項之詐欺取財罪。其
      與徐銘淇、某年籍不詳之成年詐欺集團成員間，就上開犯
      行互有犯意聯絡及行為分擔，皆為共同正犯。又被告等人
      偽造「臺灣臺北地方法院檢察署印」印信及公印文之行為
      ，及偽造「劉敬哲」署押之行為，均係偽造公文書之階段
      或部分行為；偽造公文書之後進而持以行使，其偽造之低
      度行為，應為行使之高度行為所吸收，均不另論罪。至起
      訴書之所犯法條欄內雖敘及被告亦涉有刑法第212 條之偽
      造特種文書罪嫌，惟此係誤載法條，且經公訴檢察官撤回
      此部分之記載，併此敘明。又被告共同持偽造之上開公文
      書，於96年12月25日、26日、27日之密切接近時間，前往
      告訴人住處向告訴人行使而詐騙款項之行為，依社會一般
      觀念，難以強行分開，在法律評價上，亦應認被告係出於
      一個犯意實行，較為合理，故為接續犯，應僅認被告只有
      一個行使偽造公文書向告訴人詐領款項之行為；且其以一
      行為同時觸犯行使偽造公文書及詐欺取財罪之2 罪名，為
      想像競合犯，應依法從一重之行使偽造公文書罪處斷。再
      被告前因施用毒品案件，經臺灣基隆地方法院判處有期徒
      刑6 月確定，已於95年7 月8 日入監執行完畢之事實，有
      臺灣高等法院被告前案紀錄表在卷可按，其受徒刑之執行
      完畢後，5 年內故意再犯本件有期徒刑以上之罪，為累犯
      ，應依刑法第47條第1 項之規定加重其刑。
（三）爰審酌被告貪圖不法利益，竟與他人共同以臺北地方法院
      檢察署名義向無辜之告訴人詐取財物，告訴人因此被詐取
      款項達550 萬元，造成告訴人之損害非輕，且渠等以行使
      偽造地檢署公文書之方式詐騙，影響檢察署公文書之正確
      性及司法機關公信力，使告訴人心慌交付詐欺款項，犯罪
      所生之危害程度甚鉅，惟念及被告犯後能坦認犯行，態度
      尚可，復斟酌其自承不法獲利所得約10萬元，及被告參與
      犯罪之程度、犯罪動機、手段、素行非佳、高中肄業之智
      識程度，與公訴檢察官之具體求刑等一切情狀，量處如主
      文所示之刑，以示懲戒。
（四）扣案被告持以詐騙之偽造「臺北地方法院地檢署監管科」
      、「臺北地檢署監管科收據」等文件8 張，業因行使交予
      告訴人，而非被告所有，然其上「臺灣臺北地方法院檢察
      署印」之公印文共6 枚（見偵卷第52至58頁），及「劉敬
      哲」之署押1 枚（見偵卷第53頁），均係偽造之公印文及
      署押，不問屬於犯人與否，應依刑法第219 條之規定，均
      予宣告沒收；又偽造之「臺灣臺北地方法院檢察署印」公
      印信1 枚，雖未扣案，然無證據證明業已滅失，仍應依刑
      法第219 條規定，併予宣告沒收之。
據上論斷，應依刑事訴訟法第273 條之1 第1 項、第299 條第1
項前段，刑法第28條、第216 條、第211 條、第219 條、第339
條第1 項、第55條、第47條第1 項，刑法施行法第1 條之1 ，判
決如主文。
本案經檢察官呂俊儒到庭執行職務。
中    華    民    國    98    年    4    月     30    日
                  刑事第十九庭  法  官  吳俊龍
上正本證明與原本無異。
如不服本判決應於收受送達後10日內向本院提出上訴書狀，並應
敘述具體理由；其未敘述上訴理由者，應於上訴期間屆滿後20日
內向本院補提理由書（均須按他造當事人之人數附繕本）「切勿
逕送上級法院」。
                                書記官  劉俊源
中    華    民    國    98    年    4     月    30    日
附錄本判決論罪科刑法條：
中華民國刑法第211條
偽造、變造公文書，足以生損害於公眾或他人者，處 1 年以上 7
年以下有期徒刑。
中華民國刑法第216條
行使第 210 條至第 215 條之文書者，依偽造、變造文書或登載
不實事項或使登載不實事項之規定處斷。
中華民國刑法第339條
意圖為自己或第三人不法之所有，以詐術使人將本人或第三人之
物交付者，處5 年以下有期徒刑、拘役或科或併科1 千元以下罰
金。
以前項方法得財產上不法之利益或使第三人得之者，亦同。
前二項之未遂犯罰之。


司法院資訊處製作；財團法人民間司法改革基金會備份。
